臺灣高等法院刑事判決　　　　　　　　　　　　　　九十一年度上訴字第九五四號
　　上　訴　人　臺灣台北地方法院檢察署檢察官
　　上　訴　人
　　即　被　告　丁○○
　　指定辯護人　本院甲○辯護人
右上訴人因強盜等案件，不服臺灣台北地方法院九十年度訴字第八八四號，中華民國
九十一年三月十一日第一審判決（起訴案號：臺灣台北地方法院檢察署九十年度偵字
第一二五五三、一三七五六號）提起上訴，本院判決如左：
    主  文
原判決撤銷。
丁○○連續意圖為自己不法之所有，攜帶兇器於夜間侵入住宅，以強暴至使不能抗拒
而取他人之物，累犯，處有期徒刑拾壹年。又連續攜帶兇器，於夜間侵入住宅竊盜，
處有期徒刑壹年。應執行有期徒刑拾壹年拾月。
    事  實
一、丁○○前因竊盜案件，經臺灣士林地方法院以八十四年易字第七二號判決判處有
    期徒刑七月，並經本院以八十四年上易字第一六一０號判決駁回上訴而判決確定
    ，於八十五年二月二十九日執行完畢，猶不知悔改，意圖為自己不法之所有，基
    於強盜取財之概括犯意，連續於：
（一）八十九年五月七日晚上九時四十分許，侵入有人居住之台北市○○區○○路基
      河一期國宅Ａ２棟地下停車場一樓埋伏在機車停車區，見住戶何秀珠在等候電
      梯，竟以拳頭毆打何秀珠之頭部，至使何秀珠不能抗拒，而強行取去何秀珠之
      內有現金新臺幣（下同）六萬六千元之手提包。
（二）八十九年七月十八日上午零時三十分許，侵入有人居住之臺北市○○區○○路
      二五巷四四號基河一期國宅地下停車場Ｃ５區，見住戶崔永和停妥車等候電梯
      時，丁○○持其父郭禮記所有客觀上足以對人之生命身體造成威脅之水果刀一
      把及手戴郭禮記所有之白色手套一付，並以水果刀抵住崔永和肚子至使崔永和
      無法抗拒，而將皮包內之現金三千三百元交付予丁○○。
（三）八十九年十月初某日凌晨，侵入有人居住之臺北市○○區○○街基河一期國宅
      地下一樓停車場，持前開水果刀靠近停妥車正等候電梯之己○○，丁○○並持
      水果刀至使己○○無法抵抗而將身上全部之現金一千元交付予丁○○。
（四）九十年三月八日凌晨，駕駛仁國車行、懸掛竊得之車牌六Ａ─三一一號營業用
      小客車，於同日上午二時三十分許，嗣乘客謝佳桂下車後，丁○○見車上僅有
      乘客林秀連一人，乃於行經臺北市○○○路○段八十九號「玉山銀行」提款機
      前，林秀連下車辦理金融卡轉帳後再行上車，丁○○即將營業小客車駛入臺北
      市○○區○○路二五四號前黑暗處，將計程車停靠至健康路旁並戴上口罩手持
      前開水果刀轉身靠近林秀連，林秀連即以左手握住水果刀反抗，丁○○即轉動
      水果刀致林秀連女左手虎口遭割傷，至使林秀連不能抗拒而強行取去林秀連皮
      包（內有駕照、健保卡、信用卡三張、金融卡、現金二千一百元及ＮＯＫＩＡ
      八八五０行動電話一具；林秀連受傷部分未據告訴）。
（五）九十年五月九日凌晨三時四十分許，侵入有人居住之臺北市中山區○○○路一
      六二巷Ｂ３棟地下停車場一樓，持前開水果刀對著陳芊卉，脅迫陳芊卉交出財
      物，至使陳芊卉不能抗拒而交付財物現金三千元。
（六）九十年五月十一日凌晨二時十五分許，侵入有人居住之臺北市中山區○○○路
      一六二巷一一六號基河二期國宅Ｂ區地下停車場，手戴前開白色手套靠近正在
      等待電梯之庚○○，並以對庚○○稱「要錢、不要出聲、不然會傷害你」之脅
      迫方式，至使庚○○不能抗拒而交付全部現金三千元。
（七）九十年五月十四日凌晨零時二十分許，侵入有人居住之臺北市中山區○○○路
      一六二巷基河二期國宅Ａ２０棟地下一樓電梯間，手戴前開白色手套並持前開
      水果刀抵住乙○○脖子，將乙○○帶到太平梯轉角死角處，至使乙○○不能抗
      拒而取去其皮包（內有現金一萬二千六百元）。
（八）九十年五月十四日晚上十一時許，侵入有人居住之臺北市○○區○○路三段一
      六二巷一九四號地下一樓Ｄ棟地下停車場電梯間埋伏，見徐瑞貞停妥車輛準備
      搭乘電梯，丁○○即跟隨至電梯口手持前開水果刀抵住徐瑞貞胸口，強押徐瑞
      貞到電梯後方之樓梯間安全門死角處，至使徐瑞貞不能抗拒而交付全部現金一
      千六百元，丁○○見現金不多，旋又將徐瑞貞隨身攜帶之五錢重之金手鍊一條
      、一兩重之金項鍊一條以及純金女用手錶一只均強行取去。
（九）丁○○並將（一）至（八）所得現金與金飾均花用殆盡。
二、丁○○另行起意，意圖為自己不法之所有，基於竊盜之概括犯意，連續於下列時
    地持客觀上足以對人之生命身體造成威脅之螺絲起子而竊取各式車牌（不構成累
    犯），並於每次竊取得手後即將其所使用之螺絲起子丟棄而滅失：
（一）九十年三月初某日在五堵某道路旁，攜帶客觀上足以對人之生命身體造成威脅
      之長約十五公分十字型之螺絲起子一把，竊取牌號六Ａ—三一一號營業用小客
      車車牌一面，並於強盜上揭一（四）林秀連財物後將該竊得車牌及螺絲起子丟
      棄而滅失。
（二）九十年五月初某日深夜，持其父郭禮記所有十字型長約二十公分之螺絲起子一
      把，侵入有人居住之臺北市○○街四四號八樓Ｅ４棟地下停車場，竊取丙○○
      所有ＤＺ─○六八三號汽車牌照一面，得手後丁○○並將該竊得車牌懸掛於其
      父郭禮記所有由其使用之ＢＷ─三二五七號自用小客車後車牌上。
（三）九十年五月中旬某日深夜，持上開竊取ＤＺ─○六八三號汽車牌照之同一把螺
      絲起子，侵入有人居住之臺北市○○區○○路二五巷四十弄十一號八樓地下停
      車場，竊取戊○○所有ＣＸ─九九一七號汽車牌照一面，得手後丁○○並將該
      竊得車牌懸掛於郭父郭禮記所有由其使用之ＢＷ─三二五七號自用小客車前車
      牌上。
三、嗣於九十年四月十日下午五時五十分許，經警持臺灣士林地方法院檢察署檢察官
    搜索票，在丁○○臺北縣汐止市○○街六三九號一樓住處查獲林秀連被強盜之Ｎ
    ＯＫＩＡ八八五０型行動電話一具，又於九十年五月二十二日上午零時許，為警
    在臺北市中山區○○○路一六二巷基河二期國宅Ｂ區地下一樓停車場，當場查獲
    丁○○在其所駕駛之車輛上懸掛丙○○、戊○○前揭失竊車牌，並在該車內扣得
    郭禮記所有非管制刀械之水果刀二把及棉質手套一副。
四、案經臺北市政府警察局移請暨臺北市政府警察局中山分局報請臺灣臺北地方法院
    理  由
一、訊據被告丁○○坦承如事實欄一（一）、（三）、（五）、（六）所示部分之強
    盜犯行及如犯罪事實欄二（一）（二）（三）所示部分之竊盜犯行，就其餘犯行
    部分，雖坦承犯案，惟辯稱：如事實欄一（二）所示部分伊祇持刀指向被害人之
    肚子，並未抵住其肚子，如事實欄一（四）所示部分，伊並未持刀割被害人，如
    事實欄一（七）所示部分伊只將刀子拿著高高的，並未持刀抵住被害人，如事實
    欄一（八）所示部分伊叫被害人拿項鍊給伊，並非伊將被害人項鍊取下云云。惟
    查右揭犯罪事實，業據被告丁○○於原審及本院調查時均坦承不諱，經核與證人
    何秀珠（原審九十年九月三日訊問筆錄、九十年偵字第一二五五三號卷第四三、
    七一、七二頁）、崔永和（原審九十年十一月十五日訊問筆錄、九十年偵字第一
    二五五三號卷第五十、八二、八三頁）、證人己○○（見九十年偵字第一二五五
    三號卷第四五頁）、證人林秀連（原審九十一年一月十一日訊問筆錄、臺灣士林
    地方法院檢察署九十年聲字第二九０號卷第三、四頁、九十年偵字第一二五五三
    號卷第八五頁、九十年偵字第一三七五六號卷第四、五、十四、十五、十七、十
    八、二十頁）、證人謝佳桂（見九十年偵字第一三七五六號卷第二一、二二頁）
    、證人陳芊卉（見九十年偵字第一二五五三號卷第六頁）、證人庚○○（見九十
    年偵字第一二五五三號卷第四七、四八頁）、證人乙○○（原審九十年十一月十
    五日訊問筆錄、九十年偵字第一二五五三號卷第七、八頁）、證人徐瑞貞（見本
    院九十年九月三日訊問筆錄、九十年偵字第一二五五三號卷第十至十二、七二、
    七三頁）、證人丙○○（原審九十年十一月十五日訊問筆錄、九十年偵字第一二
    五五三號卷第十四、十五、八二、八三頁）、證人戊○○（見九十年偵字第一二
    五五三號卷第十六、七十頁）、證人黃惠珍（原審九十年十一月十五日訊問筆錄
    ）證詞相符，此外並有被告所使用車輛遭查獲時前方懸掛ＣＸ九九一七號、後方
    懸掛ＤＺ０六八三號車牌之照片六張（見九十年偵字第一二五五三號卷第十九、
    二十頁）、臺北市政府警察局中山分局九十年五月二十二日丙○○、戊○○贓物
    領據（見九十年偵字第一二五五三號卷第二一、二二頁）、臺北市政府警察局刑
    事警察大隊九十年四月十日林秀連贓物領據（見九十年偵字第一三七五六號卷第
    二四頁）、遠傳電信股份有限公司函附林秀連手機門號及手機序號查詢表（見臺
    灣士林地方法院檢察署九十年聲字第二九０號卷第六至十頁）、九十年四月十日
    搜索扣押筆錄（見臺灣士林地方法院檢察署九十年聲字第二九０號卷第二二頁）
    及扣案之水果刀二把及棉質手套一雙附卷足參，是被告事後所為上開辯解，無非
    避就圖卸之詞，核不足採，本件事證明確，應依法論科。
二、按刑法第三百二十一條第一項第一款之夜間侵入住宅竊盜罪，其所謂「住宅」，
    乃指人類日常居住之場所而言，公寓亦屬之。公寓樓下之樓梯間既可直接通往地
    下停車場，且地下停車場專供該區公寓住戶停放車輛，雖地下停車場原係提供各
    住戶停放車輛使用，然就公寓之整體而言，該停車場可謂構成其公寓之一部分，
    而與該公寓有密切不可分之關係，故於夜間侵入公寓之地下停車場竊盜，難謂無
    同時妨害居住安全之情形，自應成立刑法第三百二十一條第一項第一款夜間侵入
    住宅竊盜罪（最高法院七十六年度台上字第二九七二號判例參照）。查被告自承
    其上述竊盜及強盜地點屬地下停車場部分，一樓以上均係供寓住宅，則被告侵入
    該處行竊或強盜，自係成立於夜間侵入住宅竊盜或強盜。核被告丁○○所為，犯
    罪事實欄二（一）部分犯行，係持客觀上足以對於人之生命身體造成危險性之螺
    絲起子而竊盜，係犯刑法第三百二十一條第一項第三款之加重竊盜罪，犯罪事實
    欄二（二）、（三）部分，係持客觀上足以對於人之生命身體造成危險性之螺絲
    起子於夜間侵入有人居住之住宅竊盜，係犯同法第三百二十一條第一項第一款、
    第三款之加重竊盜罪。所犯如犯罪事實欄一（一）至（八）部分犯行，係犯強盜
    罪。按被告行為時之懲治盜匪條例，係經立法程序於四十六年六月五日修正公布
    施行，將原第八條及第十條之規定予以刪除，原第九條改為第八條，第十一條改
    為第九條，經考上開刪除原第十條「施行期間定為一年，必要時得以命令延長」
    有關限時法規定之立法本意，係為期遏止盜風，改善治安，認該條例第一條至第
七條及原第九條均仍有施行之必要，因將該條例由限時法改為經久施行之常態性
    刑事特別法，並重新調整條次，形式上雖稱修正，實質上，已具重新全部立法之
    性質，故該條例修正前，雖有數次命令延長已逾期，仍非可認為已經失效，而懲
    治盜匪條例係刑法之特別法，自應優先適用；次查被告行為後，懲治盜匪條例業
    經立法院廢止，並經總統於九十年一月三十日公布，刑法第三百二十八條、第三
    百三十條亦經立法院修正並經總統同時公布，新舊法（即懲治盜匪條例第五條第
    一項第一款與新修正刑法第三百二十八條、第三百三十條）比較結果，新修正公
    布之刑法規定有利於被告，依刑法第二條第一項前段之規定，自應適用裁判時即
    新修正之刑法第三百二十八條、第三百三十條之規定論罪科刑，從而公訴人起訴
    法條援引之罪容有未洽，然就其行為之侵害性及目的以觀，其基本社會事實仍屬
    相同，且就被告防禦權亦不生不利影響，本院自應予審理，爰就被告強盜部分依
    法變更起訴法條，是被告犯罪事實欄一（一）（六）部分犯行係犯強盜罪而有刑
    法第三百二十一條第一項第一款情形，應依新修正刑法第三百三十條第一項論處
    。如犯罪事實欄一（二）、（三）、（四）、（五）、（七）、（八）部分犯行
    係持客觀上足以對生命身體造成危險性之水果刀於夜間侵入住宅強盜，而依新修
    正刑法第三百三十條第一項之加重強盜罪論處。是被告先後多次加重強盜、加重
    竊盜犯行，均時間緊接，所犯罪名與構成要件相同，顯均係基於概括犯意而為，
    均應依連續犯規定以加重強盜及加重竊盜罪名論以一罪，並分依情節較重之如犯
    罪事實欄一（八）及二（三）處斷並均加重其刑。公訴人對犯罪事實欄二（一）
    部分雖未起訴，然該部分與已起訴部分即屬連續犯而為起訴效力所及，本院自應
    併予審理。公訴人雖認被告所犯之上開加重強盜罪與加重竊盜罪間有方法結果之
    牽連關係而應論以牽連犯，惟牽連犯之成立需以數罪間在客觀上有方法結果之牽
    連關係存在始足當之，本件被告丁○○竊取車牌六Ａ─三一一號改懸掛於營業小
    客車上，搶劫林秀連之財物，其竊取車牌改掛於其他車輛上而搶劫，目的係在於
    掩飾搶劫犯行，難認係基於為達加重強盜之目的，而犯加重竊盜罪行，是加重竊
    盜與強盜罪間在客觀上難認有方法、結果之牽連關係存在，且查被告係自八十九
    年五月間起即有連續強盜犯行，故被告於九十年三月初至五月中旬之間所犯之加
    重竊盜犯行客觀上更無與連續強盜有方法結果之牽連關係，而無從論以牽連犯，
    從而被告所犯連續加重強盜與連續加重竊盜二罪，犯意各別，罪名復殊，應予分
    論併罰。查被告有如事實欄所載之前科及執行記錄之事實，有臺灣高等法院檢察
    署刑案紀錄簡覆表一件在卷可參，其受有期徒刑之執行完畢，五年以內再犯本件
    強盜有期徒刑以上之罪，關於強盜部分犯行為累犯，應依刑法第四十七條規定加
    重其刑，被告強盜部分犯行同時有連續犯及累犯二種刑之加重事由，應依法遞予
    加重之。
三、原審認被告罪證明確，予以論罪科刑，固非無見，惟查被告所犯如犯罪事實欄一
    （一）（六）部分犯行係犯強盜罪而有刑法第三百二十一條第一項第一款情形，
    應依新修正刑法第三百三十條第一項論處。如犯罪事實欄一（二）、（三）、（
    四）、（五）、（七）、（八）部分，係犯強盜罪而有刑法第三百二十一條第一
    項第一款、第二款情形，應依新修正刑法第三百三十條第一項之加重強盜罪論處
    。原判決認分別係犯修正刑法第三百二十八條第一項之普通強盜罪及係持客觀上
    足以對生命身體造成危險性之水果刀而強盜，係犯新修正刑法第三百三十條第一
    項之加重強盜罪，容有未當。本件被告上訴指稱被害人所指訴與實情不符云云，
    檢察官上訴意旨指稱被告被告所犯加重竊盜罪與加重強盜罪間有方法結果之牽連
    關係，其上訴雖均無理由，惟因原判決既有如上可議之處，自應由本院撤銷改判
    。爰審酌被告在外積欠債務卻不思腳踏實地償債竟連續犯案、且於夜間侵入住宅
    竊盜或強盜，對社會治安及各該被害人所生危害甚鉅、使基河一、二期國宅廣大
    住戶人人自危、並參酌其犯罪動機、目的、手段、所得財物數額及犯後尚能坦認
    所有犯行之態度等一切情狀，分別量處如主文所示之刑，並定其應執行刑，以資
    懲儆。至扣案之水果刀二把均非管制刀械而非違禁物之事實，有法務部調查局九
    十年十月二十四日鑑定通知書附卷可稽，而扣案之水果刀二把及棉質手套一雙均
    為被告之父郭禮記所有之事實，此除經被告供述明確之外，並據證人郭禮記於原
    審到庭結證無訛（原審九十年十二月六日訊問筆錄），是雖被告曾以扣案水果刀
    二把及棉質手套一雙犯案，然其等物品既非違禁物，亦非被告所有之物，爰均不
    另為沒收之諭知，附此敘明。另檢察官雖請求量處被告有期徒刑十五年，然本院
    審酌被告雖於警訊、偵查及本院調查中均矢口否認前揭犯行，惟於原審及本院言
    詞辯論期日尚知主動坦承全部犯行，顯見良知尚非完全泯滅，因認判處如主文所
    示之刑已足以令其教化遷善，併予敘明。
據上論斷，應依刑事訴訟法第三百六十九條第一項前段、第三百六十四條、第二百九
十九條第一項前段、第三百條，刑法第二條第一項前段、第五十六條、刑法第三百三
十條第一項、第三百二十一條第一項第一款、第三款、第四十七條、第五十一條第五
款，判決如主文。
本案經檢察官蔡瑞宗到庭執行職務。
中      華      民      國    九十一    年      五      月     三十     日
                              臺灣高等法院刑事第十七庭
                                  審判長法  官  陳  正  雄
                                        法  官  許  宗  和
                                        法  官  許  錦  印
右正本證明與原本無異。
強盜部分如不服本判決應於收受送達後十日內向本院提出上訴書狀，其未述上訴之理
由者並得於提起上訴後十日內向本院補提理由書（均須按他造當事人之人數附繕本）
。
                                        書記官  楊  妙  恩
中      華      民      國    九十一    年      五月    三十一    日
附錄本判決論罪科刑法條：
刑法第三百二十一條：
一犯竊盜罪而有左列情形之一者，處六月以上五年以下有期徒刑：
  於夜間侵入住宅或有人居住之建築物、船艦或隱匿其內而犯之者。
  毀越門扇、牆垣或其他安全設備而犯之者。
  攜帶兇器而犯之者。
  結夥三人以上而犯之者。
  乘火災、水災或其他災害之際而犯之者。
  在車站或埠頭而犯之者。
二前項之未遂犯罰之。
刑法第三百三十條第一項：
犯強盜罪而有第三百二十一條第一項各款情形之一者，處五年以上、十二年以下有期
徒刑。
前項之未遂犯罰之。
